臺灣高等法院臺南分院刑事判決
110年度原金上訴字第14號
上  訴  人  
即  被  告  乙○○



選任辯護人  劉育辰律師（法扶律師）
上列上訴人因違反組織犯罪防制條例等案件，不服臺灣嘉義地方
法院109年度原金訴字第7號中華民國110年5月27日第一審判決（
起訴案號：臺灣嘉義地方檢察署109年度偵字第2380號、第2406
號、第2602號、第3203號、第4162號、第4304號、第4305號、第
4452號、第4701號、第4702號、第4850號、第5007號、第6021號
、第6033號、第6034號、第6061號、第6145號、第6630號、第68
08號），提起上訴，本院依簡式審判程序判決如下：
    主  文
原判決撤銷。
乙○○三人以上共同犯詐欺取財罪，處有期徒刑壹年。緩刑參年，
並應於緩刑期間履行如附表二所示之事項。
未扣案之行動電話壹支(廠牌型號：IPHONE XR，含門號○○○○○○○○
○○號SIM卡壹枚)沒收，如全部或一部不能沒收或不宜執行沒收時
，追徵其價額。
    事  實
一、乙○○於民國109年2月10日，經陳信凱(另經原審審理中)引介
    ，加入真實姓名年籍不詳、綽號「奔馳」(無證據顯示為未
    成年人)及安麒瑋、張子澔(上2人另經原審審理) 所組成之
    電信詐欺集團( 下稱本案詐欺集團) 。本案詐欺集團之運作
    模式係由「奔馳」負責組織、運作大陸電信詐騙機房向我國
    人民進行詐騙，張子澔負責招集、管理、指揮提款車手(負
    責提領人頭帳戶內詐欺贓款並繳回之成員)，安麒瑋則負責
    詐欺贓款及成員報酬之計算、彙整、匯兌等事宜，張子澔完
    成招募成員後，分派陳信凱、戴瑋廷、張佑瑋、黃昱銘、甲
    ○○、丁○○、柯忠憲、周麟、許嘉豪、林弘御、朱昱豪、王佩
    珊( 上開戴瑋廷以下等11人均另經原審審理)與乙○○等人分
    別負責擔任招集車手、車手頭(指示車手提款、交款、發給
    提款卡)、回水(轉手詐欺贓款)、收水(轉手詐欺贓款)、電
    腦手(測試提款卡、確認人頭帳戶餘額)、會計(詐欺贓款結
    算及匯兌至大陸地區)等工作，並透過上開人等招集之車手
    ，依照本案詐欺集團上游成員之指示，持人頭帳戶之提款卡
    前往不特定之自動櫃員機提領本案詐欺集團詐得之款項，並
    於提領完畢後，攜至指定處所交付上開人等，由上開人等核
    算詐欺贓款並分配車手報酬後，將餘款彙整以全數繳回真實
    姓名年籍不詳之本案詐欺集團上游成員或大陸地區不詳帳戶
    。詎乙○○明知該組織為3 人以上、具有持續性、牟利性及結
    構性，且目的係對民眾實施詐騙，以圖取不法利益，竟共同
    意圖為自己不法之所有，同時基於三人以上共同詐欺取財、
    參與詐欺犯罪組織、隱匿特定犯罪所得去向而洗錢之犯意聯
    絡，加入本案詐欺集團擔任車手，依照上開分工方式，由本
    案詐欺集團之成員(無證據顯示為未成年人)在不詳處所成立
    詐騙電信機房，並於附表一所示之時間，以附表一所示之詐
    騙方法，向丙○○進行詐騙，致丙○○陷於錯誤，依本案詐欺集
    團成員指示，將附表一所示之款項匯入附表一所示之人頭帳
    戶，而乙○○接獲張子澔、陳信凱等人之指示後，於附表一所
    示之時間、地點，持附表一所示之人頭帳戶提款卡提領附表
    一所示之款項，並將提款所得及提款卡交還予張子澔，由其
    扣除乙○○領取款項之3％即新台幣（下同）900元之報酬後，
    將剩餘款項繳回予本案詐欺集團上游成員。後因丙○○察覺受
    騙而報警處理，警方循線追查後，始悉上情。
二、案經丙○○訴由臺中市政府警察局豐原分局報告臺灣嘉義地方
    檢察署檢察官偵查起訴。　　　　
    理  由
一、本件被告所犯為死刑、無期徒刑、最輕本刑為三年以上有期
    徒刑以外之罪，亦非屬高等法院管轄之第一審案件，其於本
    院已就被訴事實為有罪之陳述，經告知簡式審判程序之旨後
    ，檢察官、被告、辯護人對於本件改依簡式審判程序審理均
    表示無意見，本院乃依刑事訴訟法第364條、第273條之1第1
    項規定，當庭裁定本件進行簡式審判程序。依同法第273條
    之2規定，本件不受同法第159條第1項、第161條之2、第161
    條之3、第163條之1及第164條至第170條有關證據調查程序
    規定之限制。次關於組織犯罪防制條例之罪，訊問證人之筆
    錄，以在檢察官或法官面前作成，並經踐行刑事訴訟法所定
    訊問證人之程序者為限，始得採為證據，組織犯罪條例第12
    條第1項定有明文。此為刑事訴訟證據能力之特別規定，且
    較之刑事訴訟法證據章有關傳聞法則之規定更為嚴謹，自應
    優先適用。證人即告訴人丙○○於警詢時陳述，因非在檢察官
    及法官面前作成，不能作為被告涉犯組織犯罪條例所列之罪
    之證據使用，然非不能採為被告涉犯其他犯罪時之證據，合
    先敘明。
二、認定犯罪事實之證據及理由
  ㈠前揭犯罪事實，業據被告乙○○於警詢、偵查中、原審及本院
    審理時均坦承不諱(民雄警卷八第1至7頁；2380偵卷第181至
    185頁；原審卷二第170頁、卷四第183、198頁；本院卷第26
    5、342頁)，並經告訴人丙○○於警詢中指訴歷歷(民雄警卷八
    第13至16頁；6808偵卷四第273至279頁，證人證述僅係證明
    被告參與犯罪組織以外之其他犯行)，核與證人即本案詐欺
    集團成員張子澔、安麒瑋、朱昱豪於警詢及偵查中證述之情
    節均大致相符(民雄警卷一第17至24頁；民雄警卷七第1至5
    頁；民雄警卷十第12至20頁、第36至41頁；第二警卷第19至
    22頁；中埔警卷二第1至6頁；2380偵卷第155至159、291至2
    94、305至315、319至326、331至339、405至414頁；5687偵
    卷第33至47頁)，復有其餘如附表一相關證據欄所示之書證
    附卷可稽(頁碼詳如附表一相關證據欄所示)，足證被告任意
    性自白與事實相符，得採為認定事實之證據。
  ㈡按共同正犯之意思聯絡，原不以數人間直接發生者為限，即
    有間接之聯絡者，亦包括在內。如甲分別邀約乙、丙犯罪，
    雖乙、丙間彼此並無直接之聯絡，亦無礙於其為共同正犯之
    成立(最高法院77年度台上字第2135號判決意旨參照)；又共
    同正犯之意思聯絡，不限於事前有所協議，其於行為當時，
    基於相互之認識，以共同犯罪之意思參與者，亦無礙於共同
    正犯之成立，且其表示之方法，不以明示通謀為必要，即相
    互間有默示之合致，亦無不可(最高法院92年度台上字第372
    4號判決意旨參照)；另按共同正犯之成立，有以共同犯意而
    共同實行犯罪構成要件之行為者，有以自己犯罪之意思，參
    與犯罪構成要件以外之行為者，亦有雖以幫助他人犯罪之意
    思而參與犯罪構成要件之行為者，有以自己犯罪之意思，事
    前同謀推由一部分實行犯罪之行為者。又共同正犯，係共同
    實行犯罪行為之人，在共同意思範圍內，各自分擔犯罪行為
    之一部，相互利用他人之行為，以達其犯罪之目的，其成立
    不以全體均參與實行犯罪構成要件之行為為要件，其行為分
    擔，亦不以每一階段皆有參與為必要，倘具有相互利用其行
    為之合同意思所為，仍應負共同正犯之責(最高法院99年度
    台上字第1323號判決意旨參照)。次按刑法之「相續共同正
    犯」，就基於凡屬共同正犯對於共同犯意範圍內之行為均應
    負責，而共同犯意不以在實行犯罪行為前成立者為限，若了
    解最初行為者之意思，而於其實行犯罪之中途發生共同犯意
    而參與實行者，亦足成立；故對於發生共同犯意以前其他共
    同正犯所為之行為，苟有就既成之條件加以利用而繼續共同
    實行犯罪之意思，則該行為即在共同意思範圍以內，應共同
    負責(最高法院98年度台上字第7972號判決意旨參照)；惟在
    一罪一罰之數罪態樣，如後行為者介入前，先行為者之行為
    已完成，又非其所得利用者，自不應令其就先行為者之行為
    ，負其共同責任(最高法院96年度台上字第1271號判決意旨
    參照)。準此，共同之行為決意不一定要在事先即行為前便
    已存在，行為當中始先後形成亦可，且不以其間均相互認識
    為要件。而電話詐騙此一新興犯罪型態，係結合詐騙電信流
    、詐騙資金流、詐騙網路流及串聯其間之匯款車手集團，以
    介接詐騙專屬網路撥打電話實施詐騙，指示被害人交付其帳
    戶提款卡、密碼，車手並自被害人帳戶提領款項取贓，車手
    及地下匯兌跨兩岸及國境分贓等階段，乃係需由多人縝密分
    工方能完成之集團性犯罪。查被告乙○○負責擔任本案詐欺集
    團提款車手期間，與張子澔、安麒瑋、陳信凱等人及其等所
    屬本案詐欺集團不詳成員間，就本案所犯各詐欺犯行之參與
    時間雖有先後，且各有分擔之工作，未必與其他成年成員認
    識碰面或知悉他人所分擔之犯罪分工內容，然此一間接聯絡
    犯罪之態樣，正為具備一定規模詐欺犯罪所衍生之細密分工
    模式，參與犯罪者透過相互利用彼此之犯罪角色分工，而形
    成一個共同犯罪之整體以利施行詐術，被告於其加入本案詐
    欺集團之時起，即係以自己共同犯罪之意思，在共同犯意聯
    絡下，相互支援、供應彼此所需地位，相互利用他人行為，
    以達共同詐欺取財本案告訴人之目的及行為分擔，揆諸前揭
    說明，被告乙○○就其參與之本案附表一所示犯行自應與其他
    成員施行之各該三人以上共同詐欺取財犯行之全部犯罪結果
    共同負責。
  ㈢本案係屬集團性詐欺犯罪型態，依現今詐欺集團分工細膩非
    少數人所能遂行，諸如謀議成立詐欺集團、提供資金並招募
    成員、架設機房及電腦網路通路、收集人頭帳戶與人頭門號
    、向被害人施詐、領取被害人匯入或交付之款項、將詐欺款
    項交付予負責收款者等工作，是以，詐欺集團除首謀負責謀
    議成立詐欺集團並招募成員外，成員中有蒐集帳戶與門號者
    、有擔任領款車手者，有提供詐欺集團運作所需資金之金主
    、有於機房內以網路電話負責向被害人施用詐術者，或有負
    責提供或維護詐欺所用器材、設備者，有專責收取詐欺款項
    並統籌分配者，成員間就其所擔任之工作分層負責。而本案
    係由本案詐欺集團機房成員於電話中向附表一所示告訴人丙
    ○○施用詐術，致告訴人丙○○陷於錯誤並將款項匯入人頭帳戶
    後，即由共犯張子澔、陳信凱、安麒瑋等人指揮被告乙○○持
    卡提領款項，而共同實行詐欺取財犯行，且被告乙○○所屬之
    本案詐欺集團中復有車手頭、車手、領取人頭帳戶者、核算
    詐欺金額者等內部分工，顯見該詐欺集團非為立即實施犯罪
    而隨意、臨時組成，其屬於有結構性、專以持續實施詐術為
    手段而謀取不法利益之組織，核與組織犯罪防制條例第2條
    所定「犯罪組織」之構成要件相符，是被告乙○○參與本案詐
    欺集團擔任車手，即應論以組織犯罪防制條例第3條第l項後
    段之參與犯罪組織罪。
  ㈣洗錢防制法業於105年12月28日修正公布，並於106年6月28日
    生效施行(下稱新法)。為澈底打擊洗錢犯罪，新法乃依照國
    際防制洗錢金融行動工作組織(FinancialActionTaskForce
    ，下稱FATF)40項建議之第3項建議，並參採聯合國禁止非法
    販運麻醉藥品和精神藥物公約及聯合國打擊跨國有組織犯罪
    公約之洗錢行為定義，將洗錢行為之處置、多層化及整合等
    各階段，全部納為洗錢行為，而於新法第2條規定：「本法
    所稱洗錢，指下列行為：一、意圖掩飾或隱匿特定犯罪所得
    來源，或使他人逃避刑事追訴，而移轉或變更特定犯罪所得
    。二、掩飾或隱匿特定犯罪所得之本質、來源、去向、所在
    、所有權、處分權或其他權益者。三、收受、持有或使用他
    人之特定犯罪所得。」以求與國際規範接軌。從而，過去實
    務雖認為行為人對犯特定犯罪所得之財物或利益作直接使用
    或消費之處分行為，或僅將自己犯罪所得財物交予其他共同
    正犯，祇屬犯罪後處分贓物之行為，非本條例所規範之洗錢
    行為。惟依新法規定，倘行為人意圖掩飾或隱匿特定犯罪所
    得來源，而將特定犯罪所得直接消費處分，甚或交予其他共
    同正犯予以隱匿，而由共同正犯以虛假交易外觀掩飾不法金
    流移動，即難認僅單純犯罪後處分贓物之行為，應仍構成新
    法第2條第1或2款之洗錢行為(最高法院108年度台上字第250
    0號判決意旨可資參照)。查被告乙○○參與本案詐欺集團擔任
    車手，並自承其並不知領得之詐欺贓款事後流向等語(原審
    卷四第203頁)，且類此集團性犯罪於犯罪後均亟欲盡速將贓
    款消化、吸收，以避免贓款遭凍結或查獲，是其提領贓款後
    ，將贓款上繳予共犯，實已製造金流斷點，致犯罪所得去向
    、所在不明，使國家對於本案犯罪所得追緝、查扣形成妨害
    ，故亦堪認定有意圖掩飾或隱匿特定犯罪所得之去向、所在
    ，而移轉詐欺取財之特定犯罪所得之行為甚明。
  ㈤綜上所述，本案事證明確，被告乙○○前揭犯行可堪認定，應
    依法論科。
三、論罪科刑
  ㈠核被告乙○○所為，係犯刑法第339條之4第1項第2款之三人以
    上共同犯詐欺取財罪、組織犯罪防制條例第3條第l項後段之
    參與犯罪組織罪、洗錢防制法第14條第1項之洗錢罪。
  ㈡被告乙○○與共同被告張子澔、陳信凱、安麒瑋及其餘真實姓
    名年籍不詳之本案詐欺集團成員，就前開犯罪事實，有犯意
    聯絡及行為分擔，已如上述，應依刑法第28條規定，論以共
    同正犯。
  ㈢按如數行為於同時同地或密切接近之時地實施，侵害同一之
    法益，各行為之獨立性極為薄弱，依一般社會健全觀念，在
    時間差距上，難以強行分開，在刑法評價上，以視為數個舉
    動之接續施行，合為包括之一行為予以評價，較為合理，則
    屬接續犯，而為包括之一罪；行為人之犯罪行為，依法律概
    念，在刑法評價上，為犯罪複數之數罪時，依有罪必罰之原
    則，本應就所犯各罪予以併罰之；然亦有因行為人以一個犯
    意，為一行為或數行為而持續侵害同一法益，實現一個構成
    要件，而僅構成實質上之一罪者；復有行為人之一行為或數
    行為，依法係成立數個獨立之罪，僅因基於訴訟經濟等刑事
    政策，乃以法律明定視為一罪處罰，謂之裁判上之一罪者，
    均與單一犯意之單一行為，祇單純破壞一個法益之單純一罪
    有別(最高法院86年台上字第3295號判決、90年度台上字第5
    416號判決意旨參照)。查本案詐欺集團成員眾多，分工細密
    ，自最初部分成員打電話向被害人行騙開始，再至中段由被
    告負責提取、轉交被害人交付之金錢，雖該集團各成員因有
    不同階段之分工，於自然觀念上可得自形式及外觀上切割為
    獨立之數行為，然該數個行為係於密切接近之時地實施，自
    始即係出於同一犯罪目的、基於同一詐欺取財犯意，包括在
    同一詐欺行騙之犯罪計畫中，被害人亦僅為單一一人，針對
    同一被害法益，被告乙○○及其所屬詐欺集團成員間前後所為
    各階段行為之獨立性極為薄弱，彼此相互緊密結合為一整體
    犯罪行為，缺一不可，單獨切割或抽離其一即無法成事，依
    一般社會健全通念，觀念上難以強行分開，如任予割裂為數
    行為並以數罪併罰論處，反有過度處罰之嫌，是本案在刑法
    評價上，以視為數個舉動之接續施行，合為包括之一行為予
    以評價，較為合理並符刑罰公平原則。故被告乙○○及所屬詐
    欺集團成員所為對同一被害人丙○○詐騙之各階段數個分工行
    為舉動，應包括評價為一個加重詐欺取財之整體犯罪行為，
    僅論以1個三人以上共同犯詐欺取財罪。
  ㈣被告乙○○以一行為觸犯三人以上共同犯詐欺取財罪、組織犯
    罪防制條例第3條第l項後段之參與犯罪組織罪、洗錢防制法
    第14條第1項之洗錢罪，為想像競合犯，應從一情節較重之
    三人以上共同犯詐欺取財罪處斷。
　㈤洗錢防制法第16條第2項規定：「犯前2條之罪，在偵查或審
    判中自白者，減輕其刑。」；而犯組織犯罪防制條例犯第3
    條之罪，於偵查及審判中均自白者，減輕其刑，同條例第8
    條第2項亦有明文規定。又想像競合犯之處斷刑，本質上係
    「刑之合併」。其所謂從一重處斷，乃將想像競合犯組成之
    評價上數罪，合併為科刑一罪，其所對應之刑罰，亦合併其
    評價上數罪之數法定刑，而為一個處斷刑。易言之，想像競
    合犯侵害數法益者皆成立犯罪，論罪時必須輕、重罪併舉論
    述，同時宣告所犯各罪名，包括各罪有無加重、減免其刑之
    情形，亦應說明論列，量刑時併衡酌輕罪部分量刑事由，評
    價始為充足，然後依刑法第55條前段規定「從一重處斷」，
    非謂對於其餘各罪可置而不論。因此，法院決定處斷刑時，
    雖以其中最重罪名之法定刑，做為裁量之準據，惟於裁量其
    輕重時，仍應將輕罪合併評價在內（最高法院108年度台上
    字第4405號、第4408號判決意旨參照）。被告乙○○就其加入
    詐騙集團經過及在組織扮演角色分工，及其等取得贓款後，
    將贓款依指示交付共犯張子澔再轉交詐欺集團上游，進而掩
    飾犯罪所得去向與所在之洗錢等事實，於原審及本院審理時
    均自白洗錢犯行，於偵查及審判中均自白參與犯罪組織犯行
    ，依上開規定原均應減輕其刑，惟其所犯之洗錢罪及參與犯
    罪組織罪均屬想像競合犯其中之輕罪，被告乙○○就本案係從
    一重之三人以上共同犯詐欺取財罪，就此部分想像競合輕罪
    得減刑部分，依上開說明，即應於本院依刑法57條量刑時一
    併衡酌。
四、本院撤銷改判之理由：
  ㈠原審以被告上開犯行，罪證明確而論處罪刑，固非無見；惟
    查⒈被告始終自白上開三人以上共同犯詐欺取財罪、組織犯
    罪防制條例第3條第l項後段之參與犯罪組織罪、洗錢防制法
    第14條第1項之洗錢罪之犯行，本案係依想像競合犯從一重
    之三人以上共同犯詐欺取財罪處斷，被告於原審及本院審理
    時均自白洗錢犯行，於偵查及審判中均自白參與犯罪組織犯
    行，原判決漏未依洗錢防制法第16條第2項、組織犯罪防制
    條例第8條第2項規定就此部分想像競合輕罪得減刑部分，於
    量刑理由加以說明衡酌，即有未洽。⒉被告供承其因本件加
    重詐欺取財之犯罪所得為900元（領取贓款3萬元之3％金額）
    ，其於本院審理期間之110年9月22日已與告訴人丙○○於本院
    達成和解，並願賠償告訴人全部損失18萬元，除當庭給付現
    金6萬元外，餘額約定分期清償，有本院和解筆錄1份可按（
    本院卷第359至360頁），故被告實際取得之犯罪所得，於扣
    抵上開賠付之金額後，已無餘額可供沒收、追徵。足認被告
    之犯罪所得已實際發還被害人，依刑法第38條之1第5項規定
    ，自毋庸再宣告沒收；原判決未及審酌上情，仍諭知就被告
    犯罪所得沒收追徵，即有未洽。⒉刑事審判之量刑，在於實
    現刑罰權之分配的正義，故法院對科刑判決之被告量刑，應
    符合罪刑相當原則，使罰當其罪，以契合人民之法律感情，
    此所以刑法第57條明定科刑時應審酌一切情狀，尤應注意該
    條所列各款情形，以為科刑輕重之標準；犯罪所生之危險或
    損害、行為人犯罪後之態度，為刑法第57條第1 項第9 款、
    第10款所定量刑審酌事項之一，是行為人犯後悔悟之程度，
    是否力謀恢復原狀或與被害人達成和解，及其後是否能確實
    履行和解條件，以彌補被害人之損害，均攸關於法院判決量
    刑之審酌，而查被告案發後確已約定賠償告訴人損失給付部
    分金額已如前述，告訴人表示願意原諒被告一情，有本院和
    解筆錄1份可按（本院卷第359頁），此部分量刑基礎已有變
    更，原審在未考慮被告此部分已約定賠償告訴人之損害情形
    下而為量刑，即有未洽。被告上訴執此指摘原判決不當，為
    有理由，且原判決尚有上開可議之處，自應由本院予以撤銷
    改判。
  ㈡爰以行為人之責任為基礎，審酌被告年輕識淺，不思正途獲
    取財物，圖謀非法所得而以車手方式加入詐欺集團，詐取本
    案告訴人財物，價值觀念顯有嚴重偏差，且造成告訴人損失
    不貲，並同時使該集團核心不法份子得以隱匿其真實身分，
    減少遭查獲之風險，使詐欺集團更加肆無忌憚，助長犯罪之
    猖獗，破壞社會民眾間之信賴關係，當應懲戒，其犯後於偵
    查、原審及本院審理時就所涉參與犯罪組織、加重詐欺及洗
    錢之事實均自白在卷，於原審及本院審理時亦坦承犯行之態
    度，就參與犯罪組織、一般洗錢犯行，核與洗錢防制法第16
    條第2項及組織犯罪防制條例第8條第1項後段自白減刑規定
    相符，另斟酌被告並無其他犯罪前科，素行良好，有臺灣高
    等法院被告前案紀錄表可佐，復念及其於本院審理期間願賠
    付告訴人本件遭詐騙之損失18萬元全數款項，且已履行部分
    金額（詳如前述），可見被告犯後有以實際行動與告訴人進
    行協調而願填補損害，足見其已知悔悟，犯後態度良好，再
    衡酌被告犯罪動機、目的、於本案詐欺集團所擔任之角色為
    車手、本案分得之報酬及告訴人損害程度非鉅等節，暨被告
    於自陳：高中肄業之智識程度，目前從事運送檳榔之工作，
    日薪2,000元、未婚、無子女、與母親同居，須扶養2個妹妹
    之家庭生活及經濟狀況等一切情狀，從輕量處如主文第2項
    所示之刑。
　㈢緩刑之諭知：
    按緩刑係附隨於有罪判決的非機構式之刑事處遇，其主要目
    的在達成受有罪判決之人，在社會中重新社會化之人格重建
    功能。此所以緩刑宣告必須附帶宣告緩刑期間之意義所在。
    再者，緩刑制度首重再犯罪的預防，唯有對受判決人本身有
    充分瞭解，例如依其過去生涯，可知犯罪行為人所曾接受的
    教育，從犯罪的狀態瞭解行為人的行為動機、目的，從犯罪
    後態度推知行為人對其行為的看法，從生活狀況與環境推測
    其將來的發展等；才能判斷其在緩刑期間，與之後的生活中
    是否會再犯罪。亦即藉由前述各種因素對犯罪行為人為整體
    評價，作為法院判斷該行為人是否適宜被宣告緩刑，以及進
    一步依據個案情況決定緩刑期間，及所應採取的積極協助措
    施，並將之作為緩刑宣告的負擔或條件(最高法院101年度台
    上字第5586號判決意旨參照)。查被告前無任何犯罪前科紀
    錄，有上開臺灣高等法院被告前案紀錄表1份在卷可稽。本
    院審酌被告年紀甚輕，一時心生貪念、思慮未周而參與本件
    詐欺集團犯罪，而其過去素行皆為良好，並無犯罪惡習，且
    其本件未實際分得詐欺集團為詐騙行為之所得，仍願賠償告
    訴人丙○○之全額損失，已如前述，足徵其犯後已知所悔悟，
    並盡力彌補其犯行所造成之損害，目前已有正常工作積極求
    上，堪認被告歷經此次偵、審程序，當能知所警惕，信無再
    犯之虞；且被告年紀尚輕，目前有正當工作，入監服刑，對
    其品格塑造及將來對社會之適應，未必有其助益，故本院認
    尚無逕對被告施以自由刑之必要，是上開所宣告之刑，以暫
    不執行為適當，準此，爰依刑法第74條第1項第1款規定，宣
    告緩刑3年，以勵自新。另本院斟酌附表二所示和解筆錄內
    容，為確保被告能依約履行賠償條件，以維告訴人權益，兼
    衡救濟短期自由刑之流弊，依照前開被告與告訴人已達成之
    和解條件，依刑法第74條第2項第3款宣告被告應於緩刑期間
    按附表二所示條件與方法，向告訴人支付損害賠償；此部分
    並得為民事強制執行名義。如被告未遵循本院諭知之緩刑期
    間所定負擔而情節重大者，檢察官得依刑事訴訟法第476條
    及刑法第75條之1第1項第4款之規定，聲請撤銷本件緩刑之
    宣告，附此敘明。
  ㈣關於被告是否依組織犯罪防制條例宣告強制工作之說明：
  ⒈刑法第55條想像競合犯之規定，既列在刑法總則編第七章「
    數罪併罰」內，且法文稱「一行為而觸犯數罪名」，則依體
    系及文義解釋，可知行為人所犯數罪係成立實質競合，自應
    對行為人所犯各罪，均予評價，始屬適當。此與法規競合僅
    選擇其中最適宜之罪名，為實質上一罪，明顯有別。換言之
    ，想像競合犯本質上為數罪，各罪所規定之刑罰、沒收及保
    安處分等相關法律效果，自應一併適用，否則將導致成立數
    罪之想像競合與成立一罪之法規競合，二者法律效果無分軒
    輊之失衡情形，尚非立法者於制定刑法第55條時，所作之價
    值判斷及所欲實現之目的。刑罰評價對象，乃行為本身；想
    像競合犯係一行為觸犯數罪名，為避免對同一行為過度及重
    複評價，刑法第55條前段規定「從一重處斷」。又刑法第33
    條及第35條僅就刑罰之主刑，定有輕重比較標準，因此上揭
    「從一重處斷」，僅限於「主刑」，法院應於較重罪名之法
    定刑度內，量處適當刑罰。至於輕罪罪名所規定之沒收及保
    安處分，因非屬「主刑」，故與刑法第55條從一重處斷之規
    定無關，自得一併宣告。罪刑法定原則，指法律就個別犯罪
    之成立要件及法律效果，均應明確規定，俾使人民能事先預
    知其犯罪行為之處遇。參與犯罪組織罪和加重詐欺取財罪之
    構成要件與刑罰，均分別在組織犯罪防制條例及刑法中，定
    有明文。行為人以一行為觸犯組織犯罪防制條例第3條第1項
    後段之參與犯罪組織罪，及刑法第339條之4第1項第2款之加
    重詐欺取財罪，於從一重之加重詐欺取財罪處斷而為科刑時
    ，因所犯輕罪（參與犯罪組織罪）之刑罰以外之法律效果，
    即組織犯罪防制條例第3條第3項強制工作之規定，並未被重
    罪所吸收，仍應一併適用。因此，上開對刑法第55條前段規
    定，在文義射程範圍內，依體系及目的性解釋方法所為之闡
    釋，屬法律解釋範疇，並非對同條但書所為擴張解釋或類推
    適用，亦與不利類推禁止之罪刑法定原則或罪刑明確性原則
    無違。又衡以組織犯罪防制條例第3條第3項所規定之強制工
    作，本於法律合憲性解釋原則，依司法院釋字第471號關於
    行為人有無預防矯治其社會危險性之必要，及比例原則等與
    解釋意旨不相衝突之解釋方法，為目的性限縮，對犯該條例
    第3條第1項之參與犯罪組織罪者，視其行為之嚴重性、表現
    之危險性、對於未來行為之期待性，以及所採措施與預防矯
    治目的所需程度，於有預防矯治其社會危險性之必要，且符
    合比例原則之範圍內，由法院依該條例第3條第3項規定，一
    併宣告刑前強制工作（最高法院108年度台上大字第2306號
    大法庭裁定參照）。然上開最高法院裁定亦認應視被告行為
    之嚴重性、表現之危險性、對於未來行為之期待性，以及所
    採措施與預防矯治目的所需程度，於有預防矯治其社會危險
    性之必要，且符合比例原則之範圍內，由法院依該條例第3
    條第3項規定宣告刑前強制工作，賦與法院就是否宣告強制
    工作一定之裁量權。
　⒉爰審酌被告年紀尚輕，本件加入詐欺集團時間尚不長，其參
    與該詐欺集團擔任車手工作，屬該犯罪組織中較底層之成員
    ，所領得之款項亦全數繳予上手，被告取得之報酬微薄，且
    其參與本案過程中，僅居於接聽上游指令提領詐欺贓款之輔
    助性角色，犯罪情節及惡性尚非極為重大，再者，被告為警
    查獲後，均坦承一切犯行，兼衡其目前另有正當工作，於案
    發當時年紀尚輕，社會經驗不足，因交友不慎且欠缺正確法
    治觀念而涉犯本案，難認其有犯罪（或詐欺犯罪）之習慣或
    因遊蕩或懶惰成習而犯罪，本院認對被告宣告如主文所示之
    刑，即可使其記取教訓避免再犯，至其因欠缺正確工作觀念
    而犯本案加重詐欺犯行，改正其詐欺犯行之有效方法，應在
    於提供適當之更生教育及保護、就業機會及社會扶助等，並
    非僅有執行強制工作之保安處分一途，是依憲法比例原則之
    要求，並綜合被告於本案行為之嚴重性、表現之危險性及對
    其未來之期待性等情，本應認對其宣告有期徒刑之刑，已與
    其本案犯行之處罰相當，而足收懲儆之效，尚無對被告併予
    宣告強制工作以預防矯治其社會危險性之必要，爰不另為強
    制工作之諭知，併此敘明。
  ㈤沒收部分：
  ⒈按供犯罪所用、犯罪預備之物或犯罪所生之物，屬於犯罪行
    為人者，得沒收之，刑法第38條第2 項前段定有明文。查未
    扣案之行動電話1 支(廠牌型號為IPHONE XR)，為被告所有
    供其涉犯本案所用之物，業據其於原審審理時供陳明確(原
    審卷四第204頁)，應依法宣告沒收，然因未扣案，於一部或
    全部不能或不宜執行沒收時，追徵其價額。至被告涉犯本案
    所使用之提款卡等物，並非被告所有，且無證據顯示為他人
    無正當理由所提供用以犯罪之物，自毋庸宣告沒收。
  ⒉被告於原審審理時供稱其本案擔任本案詐欺集團車手，所獲
    得之報酬共計900 元等語( 原審卷四第204頁)，此部分屬被
    告犯罪所得並未扣案。按犯罪所得已實際合法發還被害人者
    ，不予宣告沒收或追徵；宣告前2條之沒收或追徵，有過苛
    之虞、欠缺刑法上之重要性、犯罪所得價值低微，或為維持
    受宣告人生活條件之必要者，得不宣告或酌減之，刑法第38
    之1條第5項、第38之2條第2項分別定有明文。是如犯罪所得
    已實際合法發還被害人，或被害人已因犯罪行為人和解賠償
    而完全填補其損害者，自不得再對犯罪行為人之犯罪所得宣
    告沒收，以免犯罪行為人遭受雙重剝奪（最高法院109年度
    台上字第4062號判決亦同此旨），故被告既因已和解實際履
    行賠償告訴人18萬元，已逾其犯罪所得，參照前揭說明，自
    不得再就此犯罪利得予以宣告沒收。至被告本案所犯洗錢防
    制法第14條第1 項規定，依同法第18條第1 項前段固有沒收
    財物或財產上利益之特別規定。惟查，洗錢防制法第18條第
    1 項固規定「犯第14條之罪，其所移轉、變更、掩飾、隱匿
    、收受、取得、持有、使用之財物或財產上利益，沒收之；
    犯第15條之罪，其所收受、持有、使用之財物或財產上利益
    ，亦同」，此一規定採取義務沒收主義，只要合於前述規定
    ，法院即應為相關沒收之諭知，然該洗錢行為之標的是否限
    於行為人所有者始得宣告沒收，法無明文。依照上開實務見
    解，倘法條並未規定「不問屬於犯罪行為人與否均沒收」時
    ，自仍以屬於被告所有者為限，始應予沒收，本院認在洗錢
    防制法並未規定「不問屬於犯罪行為人與否」之情形下，自
    宜從有利於被告之認定。是其餘被告所提領、轉交之詐欺款
    項，雖屬被告因本案犯罪之所得，然因該等款項經被告提領
    後已交付予共同被告張子澔，無證據明事實上仍在被告支配
    管領中，爰不予宣告沒收，附此敘明。
據上論斷，應依刑事訴訟法第273條之1第1項、第369條第1項前
段、第364條、第299條第1項前段，洗錢防制法第2條第2款、第1
4條第1項，組織犯罪防制條例第3條第1項後段，刑法第11條前段
、第28條、第339條之4第1項第2款、第55條、第74條第1項第1款
、第2項第3款、第38條第2項前段、第4項，刑法施行法第1條之1
第1項，判決如主文。　　　
本案經檢察官李鵬程提起公訴，檢察官周文祥到庭執行職務。
中　　華　　民　　國　　110 　年　　10　　月　　13　　日
                  刑事第二庭    審判長法　官  陳珍如
　　　　　　　　　　　　　　　　　　　法　官  陳弘能
　　　　　　　　　　　　　　　　　　　法　官  黃裕堯
以上正本證明與原本無異。
如不服本判決應於收受送達後20日內向本院提出上訴書狀，其未
敘述上訴理由者，並得於提起上訴後20日內向本院補提理由書（
均須按他造當事人之人數附繕本）「切勿逕送上級法院」。
　　　　　　　　　　　　　　　　　　　書記官  蔡孟芬
中　　華　　民　　國　　110 　年　　10　　月　　13　　日
附錄本案論罪科刑法條全文
組織犯罪防制條例第3條：
發起、主持、操縱或指揮犯罪組織者，處3年以上10年以下有期
徒刑，得併科新臺幣1億元以下罰金；參與者，處6月以上5年以
下有期徒刑，得併科新臺幣1千萬元以下罰金。但參與情節輕微
者，得減輕或免除其刑。
具公務員或經選舉產生之公職人員之身分，犯前項之罪者，加重
其刑至二分之一。
犯第1項之罪者，應於刑之執行前，令入勞動場所，強制工作，
其期間為3年。
前項之強制工作，準用刑法第90條第2項但書、第3項及第98條第
2項、第3項規定。
以言語、舉動、文字或其他方法，明示或暗示其為犯罪組織之成
員，或與犯罪組織或其成員有關聯，而要求他人為下列行為之一
者，處3年以下有期徒刑，得併科新臺幣3百萬元以下罰金：
一、出售財產、商業組織之出資或股份或放棄經營權。
二、配合辦理都市更新重建之處理程序。
三、購買商品或支付勞務報酬。
四、履行債務或接受債務協商之內容。
前項犯罪組織，不以現存者為必要。
以第5項之行為，使人行無義務之事或妨害其行使權利者，亦同
。
第5項、第7項之未遂犯罰之。
刑法第339條之4：
犯第339條詐欺罪而有下列情形之一者，處1年以上7年以下有期
徒刑，得併科1百萬元以下罰金：
一、冒用政府機關或公務員名義犯之。
二、三人以上共同犯之。
三、以廣播電視、電子通訊、網際網路或其他媒體等傳播工具，
    對公眾散布而犯之。
前項之未遂犯罰之。
洗錢防制法第14條：
有第二條各款所列洗錢行為者，處7年以下有期徒刑，併科新臺
幣5百萬元以下罰金。
前項之未遂犯罰之。
前二項情形，不得科以超過其特定犯罪所定最重本刑之刑。
附表一：
編號 被害人 匯款時間 匯款金額(新臺幣) 匯入之人頭帳戶 涉案被告、詐騙方式及分工 提領時間、地點、金額(新臺幣) 相關證據 1 丙○○(告訴) 109年2月10日12時29分許 180,000元 曾英杰所有郵局帳號000-00000000000000之人頭帳戶 以電話向被害人佯稱係其親友，因手頭不便欲借錢，致其陷於錯誤，於左列時間匯款左列金額。嗣乙○○於右列時間、地點持張子澔交付之左列人頭帳戶金融卡及密碼提款後，隨即於同日聯繫並將上開提領款項交付予張子澔，由張子澔再交付予安麒瑋，最終由安麒瑋透過地下匯兌方式將詐得款項繳回詐欺集團之不詳成員。 乙○○於109年2月10日13時1分許，在高雄市○○區○○○路000號郵局ATM提領3萬元。 ⑴提款照片1張（見民雄警卷八第29頁、第31頁、民雄警卷十第35頁、第181頁、第192頁、第379頁、水上警卷四第19頁、水上警卷五第128頁、2380偵卷第153頁、第165頁、第191頁、第201頁、第243頁、6808偵卷三第76頁、第97頁） ⑵受理刑事案件報案三聯單、受理各類案件紀錄表、受理詐騙帳戶通報警示簡便格式表、金融機構聯防機制通報單、內政部警政署反詐騙諮詢專線紀錄表各1紙（見民雄警卷八第20至21頁、第25至27頁、民雄警卷十第349頁、第351至354頁、水上警卷五第386至389頁、6808偵卷四第287頁、第291至297頁） ⑶郵局存款收執聯1紙、與詐欺集團成員之LINE對話翻拍照片3張（見民雄警卷八第22至24頁、民雄警卷十第350頁、水上警卷五第390頁、6808偵卷四第289頁） ⑷人頭帳戶曾英杰之郵局交易明細（見民雄警卷十第429頁 、6808偵卷四第479頁） ⑸指認犯罪嫌疑紀錄表3份（見民雄警卷七第6至9頁、民雄警卷八第8至11頁、民雄警卷十第26至27頁、第176至179頁、第187至190頁、2380偵卷第147至149、171至177、205至211頁）                                                                 
附表二：（和解筆錄內容節本）
  ㈠被告願給付原告新臺幣（下同）拾捌萬元，給付方法如下：   ⒈被告當庭給付原告現金陸萬元，由原告當庭收受無訛。   ⒉其餘拾貳萬元分期給付，自民國110 年10月10日起至112 年9 月10日止，每月10日前給付伍仟元，至全部清償完畢為止，如有一期未按時履行，視為全部到期。給付方式被告直接匯款至原告提供之戶名陳偉杰國泰世華商業銀行信義分行帳戶（帳號詳卷）。   ㈡原告其餘請求均拋棄。   ㈢刑事部分原告願意原諒被告，並請求法院諭知被告緩刑並附上開條件之宣告。